【裁判字號】    92,訴緝,124
【裁判日期】    920925
【裁判案由】    偽造有價證券等
【裁判全文】
臺灣高雄地方法院刑事判決                        九十二年度訴緝字第一二四號
    公  訴  人  臺灣高雄地方法院檢察署檢察官
    被      告  戊○○
    選任辯護人  卓平仲律師
右列被告因偽造有價證券等案件，經檢察官提起公訴（九十一年度偵字第三五四二號
），本院判決如左：
      主  文
戊○○共同連續行使偽造之信用卡，處有期徒刑陸月，如易科罰金，以參佰元折算壹
日。扣案之偽造「鄧金城」國民身分證壹枚、如附表一所示之偽造信用卡參張、附表
二所示之簽帳單（一式貳聯）其中商店存根聯上偽造之「鄧金城」署押共計捌枚及持
卡人存根聯之全部，均沒收。
    事  實
一、戊○○明知持信用卡至特約商店簽帳消費，係由發卡銀行先行墊付消費款項，再
    由信用卡持用人依約清償，竟為賺取刷卡消費金額百分之十之利潤，而與姓名年
    籍均不詳綽號「阿寶」之成年男子，共同基於偽造公印文、偽造國民身分證之犯
    意聯絡，及共同基於意圖為自己不法所有及持偽造國民身分證、偽造信用卡向特
    約商店刷卡消費，再由戊○○將詐騙所得財物交給「阿寶」變賣以換取現金之概
    括犯意聯絡及行為分擔，由戊○○於民國九十一年一月底某日，在台北市天母地
    區某處提供本人照片一張交予「阿寶」，推由「阿寶」在不詳時間、地點，虛構
    「鄧金城」之個人資料，偽造鄧金城之身分證及「內政部印」之公印文，並將戊○○之相片貼在所偽造之「鄧金城」國民身分證上，而偽造公印文及國民身分證
    特種文書，供為盜刷偽造信用卡查核之用，足以生損害戶政主管機關對國民身分
    證資料管理之正確性；復於不詳時、地，將上開偽造國民身分證及附表一所示之
    安泰銀行卡號0000000000000000號（原持卡人乙○○、原發卡
    銀行中國信託商業銀行）、荷蘭銀行卡號0000000000000000號
    （原持卡人己○○、原發卡銀行華信銀行）、友邦信用卡公司卡號000000
    0000000000號（原持卡人庚○○、原發卡銀行台新銀行）之偽造信用
    卡各一張交予戊○○，由戊○○在不詳時、地在上開信用卡背面偽造「鄧金城」
    署名，並於附表二編號一至六所示之時間地點，持附表所示之偽造信用卡，向附
    表二編號一至六所示之特約商店，消費如附表二編號一至六所示之金額及商品，
    並均由戊○○在店家所提供之一式二聯之簽帳單上偽簽「鄧金城」之署名，偽造
    簽帳單（簽帳單為一式二聯即持卡人存根聯及商店存根聯，採複寫方法，故每份
    簽帳單之持卡人存根聯上偽簽之署押，即同時複寫於該簽帳單之特約商店存根聯
    上），持以交付附表二所示編號一至六特約商店之店員而行使之，使該等店員陷
    於錯誤，誤以為真正持卡人消費而將前開盜刷物品交付與戊○○，足以生損害於
    信用卡真正持卡人乙○○、己○○及庚○○等人及真正發卡銀行中國信託商業銀
    行等銀行對於信用卡授信控管之正確性。嗣於九十一年二月四日下午二時三十分
    許，「阿寶」開車載送戊○○至高雄市○○區○○路九十一號「神腦國際通訊行
    」後，由戊○○進入店內選購諾基亞廠牌八二五○型號及三三一○型號之行動電
    話各一支，並持交附表二編號七、八所示偽造信用卡及上開偽造鄧金城國民身分
    證予店員丙○○消費及核對身分，並接續在簽帳單上偽簽「鄧金城」之署名，完
    成偽造簽帳單（簽帳單為一式二聯即持卡人存根聯及商店存根聯，採複寫方法，
    故每份簽帳單之持卡人存根聯上偽簽之署押，即同時複寫於該簽帳單之特約商店
    存根聯上）後，將之交付丙○○而行使之，足以生損害於信用卡真正持卡人己○○、庚○○及真正發卡銀行台新銀行等對於信用卡授信控管之正確性，嗣因丙○○於未交付行動電話前，即電請財團法人信用卡中心（下稱信用卡中心）核對客
    戶資料，經前開信用卡中心發覺有異並立即報警處理，經警到場調查後，戊○○
    猶持上開偽造鄧金城國民身分證供警核對身分，惟因查無「鄧金城」之年籍資料
    ，始查悉上情，戊○○因而未詐得前開行動電話，並為警扣得附表一所示之偽造
    信用卡三張、偽造之鄧金城國民身分證一張及附表二編號七之簽帳單持卡人收執
    聯。
二、案經高雄市政府警察局楠梓分局報請臺灣高雄地方法院檢察署檢察官偵查起訴。
      理  由
一、訊據被告戊○○固坦承於右揭時地交付本人照片予綽號「阿寶」之成年男子，並
    於附表二編號五至八所示時地持附表二編號五至八所示之偽造信用卡刷卡購物，
    惟矢口否認有前揭行使偽造公印文及偽造身分證之犯行，辯稱：伊交付照片予「
    阿寶」時，以為「阿寶」要幫伊申請高爾夫球證，不知「阿寶」要偽造國民身分
    證，伊也沒有在信用卡背面偽造「鄧金城」之署名，更未持卡於附表二編號一至
    五所示之時、地盜刷消費，也未將上開身分證交給警員核對，是警察自己從伊皮
    包內搜出云云。經查：
  (一)被告為賺取刷卡金額十分之一之利潤，與「阿寶」共同前往附表二編號六所示之
    時、點，由其持上開偽造信用卡盜刷購得衣物，及於附表二編號七、八所示時、
    地持偽造信用卡購買行動電話時，為警當場查獲而未得逞等情，業經被告自白不
    諱，核與附表二編號六之老闆即被害人丁○○及信用卡真正持卡人乙○○、己○○、庚○○於警訊中指訴情節相符（見警卷第四、八、十、十二頁），並經證人
    即附表二編號七、八之店員丙○○於警訊及本院調查中證稱：當天被告持信用卡
    要購買行動電話，伊要求被告出示國民身分證，經核對國民身分證上的照片與本
    人相同後，就刷卡請信用卡中心與被告確認身分資料，然後請被告在帳單上簽名
    ，被告簽完名後還未離開，就被警察查獲等語甚詳（見警卷第六頁、本院九十一
    年度訴字第一五○四號卷第三三頁），並有簽帳單及偽造之信用卡扣案可稽，且
    上開扣案之信用卡三張經本院依職權送請財團法人聯合信用卡處理中心鑑定結果
    ，上開信用卡版面印刷之發卡銀行名稱與卡號所屬發卡名稱不符，且版面印刷圖
    文明顯較真卡模糊，係屬偽造，亦有該中心九十一年七月十一日（九一）聯卡商
    管字第○六七號函在卷可憑（見本院上開卷第三四頁），是被告此部份自白與事
    實相符，應堪採信。又被告於附表二編號七、八所示地點為警查獲當時，有出示
    上開偽造國民身分證供警核對身分之情，亦據證人鍾昆梅警員於偵查及本院調查
    中證稱：伊接獲通報前往查緝時，被告持上開偽造國民身分證給伊核對身分，伊
    請被告寫出鄧金城之年籍資料核對，發現二者不符，又將該身分證拿去楠梓戶政
    事務所去查詢，被告才坦承國民身分證是偽造等語甚詳（見偵查卷第二六頁及本
    院前開卷地六五頁），是被告辯稱未出示上開偽造國民身分證予警察核對云云，
    顯係卸責之詞，無足採信。
  (二)被告於右揭時、地將己有照片一張交予「阿寶」之男子用以偽造國民身分證之情
    ，業據被告於警訊中供稱：「阿寶」說如果要賺錢，就交一張相片給他，「阿寶
    」說身分證是偽造的等語（見警卷第三頁），顯見被告於交付相片予「阿寶」之
    初即知悉該相片係供偽造國民身分證之用，被告辯稱其不知「阿寶」要偽造國民
    身分證云云，已無足取。又上開扣案之身分證統一編號Ｚ000000000號
    、姓名鄧金城、籍設高雄市○○區○○里○鄰○○○路一二四號三樓之國民身分
    證上並無纖維絲及水印，且其上之「內政部印」及國旗圖案、印刷字跡等均與我
    國身分證樣張不符，係屬偽造，有上開偽造國民身分證影本一張及內政部警政署
    刑事警察局九十一年七月十一日刑鑑字第○九一○一七九三九九號鑑驗通知書附
    卷可憑（見警卷第三六頁及本院九十一年度訴字第一五○四號卷第三三頁），參
    以國民身分證上蓋有「內政部印」之印文，為持有國民身分證國民均能知悉之事
    ，被告既係持有國民身分證之國民，對此自應知悉甚詳，是其既知悉「阿寶」為
    偽造國民身分證，猶將己照片交予「阿寶」供以偽造國民身分證，顯見其與「阿
    寶」就偽造國民身分證及偽造公印一事，應有犯意之聯絡及行為分擔甚明，其辯
    稱無偽造國民身分證及公印之犯行，不足採信。
  (三)被告於收受「阿寶」所交付之上開偽造國民身分證及附表一所示之偽造信用卡後
    ，連續在上開偽造之信用卡背面偽造「鄧金城」之署名之事實，亦經被告於警訊
    、偵查及本院調查中坦認不諱（見警卷筆錄第三頁、偵查卷第七頁、本院卷第一
    二、二九頁），參以上開偽造信用卡背面「鄧金城」之署名與被告於附表二編號
    六至八簽帳單上所偽造及本院命其當庭書寫之「鄧金城」署名之運筆、轉折、勾
    勒等明顯相符（見警卷第二一至二三頁、本院卷第九三頁），足見被告前開自白
    與事實相符，堪以採信，是其於本院審理時翻異前詞，辯稱在信用卡背面之「鄧
    金城」簽名係「阿寶」所簽云云，要屬卸責之詞，不足採信。
  (四)被告雖否認有於附表二編號一至五所示時、地持附表二編號一至五所示之偽造信
    用卡盜刷購物，辯稱：「阿寶」於九十一年二月四日當天才將上開偽造信用卡交
    給伊，且附表二編號一至五所示時間伊在台北縣三峽住處云云。然查，附表一編
    號一至三所示之偽造信用卡背面「鄧金城」之署名均係被告所偽造一節，有如前
    述，倘「阿寶」確係於同月四日將上開偽造信用卡交予伊並由伊簽名，衡情被告
    自無於同月一日即上開偽造信用卡背面簽名欄仍為空白時即持之消費之理？是被
    辯稱於同月四日方收受上開偽造信用卡云云，與事實不符，難以採信。再者，被
    告固於警訊中辯稱同月一日在綽號「小吳」之友人家中睡覺云云（見警卷第三頁
    ），然於本院審理中則辯稱係在三峽家中，不認識「小吳」之人，也無朋友叫「
小吳」云云（見本院卷第八六、八七頁），其前後供述已屬矛盾，自難採信。況
    經本院依職權向中國信託商業銀行調閱附表二編號一至五所示五筆消費之簽帳單
    ，上開五筆簽帳單持卡人欄之署名均係「鄧金城」，此有該銀行檢送之簽帳單五
    張在卷可稽（見本院九十一年度訴字第一五○四號卷第一六至二○頁），而上開
    偽造之「鄧金城」之簽名與附表二編號六至八所示消費之簽帳單上所偽造及本院
    命其當庭書寫之「鄧金城」署名之運筆轉折、勾勒等情完全相符（見警卷第二一
    至二三頁、本院卷第九三頁），顯見附表二編號一至五所示之盜刷行為，應係被
    告所為無訛，是其辯稱當時在家，未去盜刷云云，應係卸責之詞，不足採信。
  (五)綜上所述，被告上開所辯，顯係卸責之詞，不足採信。此外，復有贓物認領保管
    收據、信用卡遭冒用明細單等附卷可稽。本件事證明確，被告犯行應堪認定。
二、按以自己共同犯罪之意思，參與實施犯罪構成要件以外之行為，或以自己共同犯
    罪之意思，事前同謀，而由其中一人部分人實施犯罪之行為者，均為共同正犯，
    大法官會議釋字第一０九號解釋文意旨參照。次按刑法第二百十二條規定關於品
    行、能力、服務或其他相類之證書、介紹書，係指除例示性規定以外，所有公私
    機關所發給有關品行、能力、服務或其他相類之證書、介紹書而言。國民身分證
    係屬關於身分之證明文件，應係刑法第二百十二條規定之特種文書。又國民身分
    證上「內政部印」係屬刑法第二百十八條第一項所規範表示內政部公署之公印文
    。復按持信用卡交易，基本上於不依契約給付持卡人所消費之帳款予特約商店時
    ，持卡人對於特約商店仍直接負有給付價金義務，從而持信用卡交易與通常之買
    賣並無差異，僅在價金給付後由發卡銀行經由信用卡中心代為付帳，而發卡銀行
    經由信用卡中心給付特約商店價金時，則就事後之權利關係發生變動，亦即由持
    卡人對於發卡銀行負擔給付價金債務而已，是持卡人與特約商店間之交易，乃係
    以信任關係為基礎的信用販賣契約，倘持卡人並無支付價金之意思或能力，向特
    約商店提示信用卡消費，係屬對特約商店店員施行詐欺。又按偽造與行使本屬兩
    罪，如對於偽造行為並未參與實施，縱事後知其為偽造而行使，亦衹負行使責任
    ，不應兼論偽造（最高法院五十一年台上字第八七四號判例意旨參照），是以本
    件被告戊○○明知所行使之信用卡係屬偽造，然依卷內事證並無證據足認被告對
於偽造信用卡行為參與實施，則縱然被告於信用卡偽造完成後知其為偽造而仍行
    使，應只負行使偽造信用卡之刑責，而不應兼論偽造信用卡之罪責。又信用卡背
    面持卡人之簽名，係作為持卡人持卡消費時供特約商店核對簽帳單上簽名是否相
    符而決定是否同意使用之用，具有法律上一定意思表示，自為署押，被告戊○○
    於信用卡背面偽造「鄧金城」署押，自為偽造署押之行為。又持信用卡交易後，
    店員交付予持卡人簽名之簽帳單係一式二聯，其中第一聯由持卡人簽名後（同時
    複寫第二聯），即由商店店員交持卡人收執，係表明持卡人同意依照信用卡使用
    約定，一經使用或訂購物品均應按所示之全部金額，付款予發卡銀行，是以持卡
    人於該簽帳單簽名之用意，係對所簽之金額負責之意，故為私文書，而其中第二
    聯則由持卡人提出交付予商店留存為請款憑據。
三、被告與「阿寶」共同偽造鄧金城國民身分證及公印文，所為係犯刑法第二百十二
    條之偽造特種文書罪及第二百十八條第一項之偽造公印文罪。被告與「阿寶」間
    ，就上開犯行有犯意聯絡及行為分擔，皆為共同正犯。再偽造公印文，刑法第二
    百十八條既有獨立處罰之規定，且較刑法第二百十二條之處罰為重，則於偽造刑
    法第二百十二條之文書同時偽造公印文者，即難僅論以該條之罪而置刑法第二百
    十八條處刑較重之罪於不問，司法院大法官會議釋字第八十二號解釋已明。被告
    共同偽造公印文係偽造國民身分證之方法，二罪間有方法結果之牽連關係，應從
    一重之偽造公印文罪處斷。公訴人就被告共同偽造公印文罪部分固未起訴，惟該
    部分與已起訴之偽造特種文書罪部分既具有牽連犯之裁判上一罪關係，本院自得
    併予審判。又其意圖供行使之用而收受偽造信用卡並持以行使，及在信用卡背面
    冒簽他人姓名而偽造準私文書並持以行使而偽造簽帳單詐購物品既遂及未遂等，
    所為係犯刑法第二百零一條之一第二項前段之行使偽造信用卡罪、第二百十六條
    、第二百二十條第一項、第二百十條之行使偽造準私文書罪（在偽造之信用卡背
    面簽名並持以行使部分）、刑法第二百十六條、第二百十條之行使偽造私文書罪
    （偽造簽帳單並持以行使部分），及第三百三十九條第一項之詐欺取財既遂（附
    表二編號一至六部分）、未遂罪（附表二編號七、八部分）。被告於上開偽造信
    用卡背面簽名欄及簽帳單簽名欄內偽造「鄧金城」署押之行為，分別係偽造準私
    文書及偽造私文書之部分行為；其上開偽造準私文書及偽造文書後持以行使，偽
    造之低度行為均應為其後行使之高度行為所吸收；及被告前開意圖供行使之用而
    收受偽造信用卡之行為，亦已為其後行使偽造信用卡之高度行為所吸收，均不另
    論罪。又被告行使偽造信用卡，同時行使偽造準私文書（信用卡背面之簽名），
    係一行為觸犯數罪名之想像競合犯，應從重論以行使偽造信用卡罪，至前揭行使
    偽造私文書罪部分，雖未據公訴人起訴，惟與前開已起訴部分具有想像競合犯之
    裁判上一罪關係，應為起訴效力所及，本院自得併予審究。被告上開行使偽造信
    用卡暨行使偽造準私文書、行使偽造私文書、詐欺取財既遂及未遂之犯行，各時
    間緊接，犯罪構成要件又均屬相同，顯係基於概括犯意反覆為之，均應依連續犯
    規定論以一罪（行使偽造信用卡、行使偽造準私文書、行使偽造私文書、詐欺取
    財既遂罪），並加重其刑。被告與綽號「阿寶」之不詳姓名年籍成年男子間，就
    行使偽造信用卡、行使偽造準私文書、及詐欺取財等犯行，互有犯意聯絡及行為
    分擔，應依共同正犯論處。再被告所犯偽造公印罪、連續行使偽造信用卡罪、連
    續行使私文書罪、連續詐欺取財既遂罪間，均互有方法、目的之牽連關係，為牽
    連犯，應依刑法第五十五條之規定，從一較重之連續行使偽造信用卡罪處斷（詳
    參見九十年度台灣高等法院法律座談會結論意見）。爰審酌被告因一時之貪慾而
    為本件犯行，其冒名刷用偽造信用卡消費之金額、次數，及信用卡乃現代社會普
    遍而重要之交易工具，並有促進經濟、市場之功效，而運作之良窳則端賴社會之
    信任，是被告持偽卡消費，已相當程度造成此項信任之破壞，並對金融交易秩序
    之妨礙甚鉅，及其犯後僅坦認部分犯行之態度等一切情狀，量處如主文所示之刑
    ，並諭知易科罰金之折算標準。
四、如附表一所示之偽造信用卡三張（含背面偽造之「鄧金城」署押各壹枚」），應
    依刑法第二百零五條宣告沒收。至簽帳單八紙（一式二聯），其中之第二聯即商
    店存根聯雖已交付商店持有，惟其上所偽造之「鄧金城」署押八枚，雖未扣案，
    但不能證明業已滅失，爰依刑法第二百十九條宣告沒收。另上開簽帳單第一聯即
    持卡人存根聯全部（持卡人聯上所偽造之署押部分，自毋庸另為沒收之諭知），
    業已交付被告持有，且為被告供犯罪所用之物；偽造鄧金城造國民身分證一枚，
    亦均應依刑法第三十八條第一項第二款全部宣告沒收。至偽造信用卡背面偽造「
    鄧金城」之署押，及偽造之「內政部印」印文業已隨此信用卡及身分證而沒收，
    故不另為沒收之宣告，附此敘明。
據上論斷，應依刑事訴訟法第二百九十九條第一項前段，刑法第二十八條、第五十六
條、第二百零一條之一第二項、第二百十六條、第二百二十條、第二百十條、第二百
十二條、第二百十八條、第三百三十九條第一項、第五十五條、第二百零五條、第三
十八條第一項第二款、第二百十九條，罰金罰鍰提高標準條例第二條，判決如主文。
本案經檢察官陳俊宏到庭執行職務。
中      華      民      國    九十二    年      九      月    二十五    日
                                臺灣高雄地方法院刑事第十二庭
                                    法  官    廖純卿
右正本證明與原本無異。
如不服本判決，應於判決送達後十日內，向本院提出上訴狀。
                                    書記官    劉企萍
中      華      民      國    九十二    年      九      月    三十      日
附表一：
┌─┬──────┬────────────────┬───┬──────┐
│編│偽卡卡面之發│卡號                            │持卡人│原發卡銀行  │
│號│卡銀行      │                                │      │            │
├─┼──────┼────────────────┼───┼──────┤
│一│安泰銀行    │0000000000000000│乙○○│中國信託商業│
│  │            │                                │      │銀行        │
├─┼──────┼────────────────┼───┼──────┤
│二│荷蘭銀行    │0000000000000000│己○○│華信銀行    │
│  │            │                                │      │            │
├─┼──────┼────────────────┼───┼──────┤
│三│甲○○○信用│0000000000000000│庚○○│台新銀行    │
│  │卡公司      │                                │      │            │
├─┴──────┴────────────────┴───┴──────┘
│
附表二：
┌──┬──────┬────────┬─────────┬───────┐
│編號│刷卡時間    │刷卡特約商店    │刷卡金額、購買物品│所持偽造信用卡│
├──┼──────┼────────┼─────────┼───────┤
│一  │九十一年二月│彰化縣員林鎮中正│六千五百元；不詳  │附表一編號一所│
│    │一日下午六時│路五一五號「耐跑│                  │示偽造安泰銀行│
│    │四十五分    │運動品專賣店」  │                  │信用卡        │
├──┼──────┼────────┼─────────┼───────┤
│二  │九十一年二月│彰化縣員林鎮三民│四千八百三十元；不│同右          │
│    │一日晚間七時│街四十一號「奇農│詳                │              │
│    │二十八分    │名品店」        │                  │              │
├──┼──────┼────────┼─────────┼───────┤
│三  │九十一年二月│彰化縣員林鎮三民│二千七百元；衣物  │同右          │
│    │一日晚間九時│街四十一號「ＨＡ│                  │              │
│    │四十一分    │ＮＧ  ＴＥＮ」  │                  │              │
├──┼──────┼────────┼─────────┼───────┤
│四  │九十一年二月│台南市○區○○路│一千零八十六元；衣│同右          │
│    │三日下午五時│三二七號「ＨＡＮ│物                │              │
│    │            │Ｇ  ＴＥＮ」    │                  │              │
├──┼──────┼────────┼─────────┼───────┤
│五  │九十一年二月│高雄市楠梓區建楠│九百四十元；衣物  │附表一編號三所│
│    │四日下午二時│路八十六號「惠美│                  │示之偽造友邦國│
│    │十八分      │服飾」          │                  │際信用卡公司信│
│    │            │                │                  │用卡          │
├──┼──────┼────────┼─────────┼───────┤
│六  │九十一年二月│同右            │一千七百八十元；衣│附表一編號二所│
│    │四日下午二時│                │物                │示之偽造荷蘭銀│
│    │十九分      │                │                  │行信用卡
├──┼──────┼────────┼─────────┼───────┤
│七  │九十一年二月│高雄市楠梓區建楠│八千九百元；諾基亞│附表一編號一所│
│    │四日下午二時│路九十一號「神腦│八八五○型行動電話│示之偽造安泰銀│
│    │三十三分    │國際通訊行」    │一支（尚未詐得電話│行信用卡      │
│    │            │                │）                │              │
├──┼──────┼────────┼─────────┼───────┤
│八  │九十一年二月│同右            │一萬元；諾基亞三三│附表一編號三所│
│    │四日下午二時│                │一○型行動電話一支│示之偽造友邦國│
│    │三十八分    │                │（尚未詐得電話）  │際信用卡公司信│
│    │            │                │                  │用卡          │
└──┴──────┴────────┴─────────┴───────┘
附錄本判決論罪之法條：
刑法第二百零一條之一
意圖供行使之用，而偽造、變造信用卡、金融卡、儲值卡或其他相類作為簽帳、提款
、轉帳或支付工具之電磁紀錄物者，處一年以上七年以下有期徒刑，得併科三萬元以
下罰金。
行使前項偽造、變造之信用卡、金融卡、儲值卡或其他相類作為簽帳、提款、轉帳或
支付工具之電磁紀錄物，或意圖供行使之用，而收受或交付於人者，處五年以下有期
徒刑，得併科三萬元以下罰金。
刑法第二百十六條
行使第二百十條至第二百十五條之文書者，依偽造、變造文書或登載不實事項或使登
載不實事項之規定處斷。
刑法第二百十條
偽造、變造私文書，足以生損害於公眾或他人者，處五年以下有期徒刑。
中華民國刑法第二百十二條
偽造、變造護照、旅券、免許證、特許證及關於品行、能力服務或其他相類之證書、
介紹書，足以生損害於公眾或他人者，處一年以下有期徒刑、拘役或三百元以下罰金
。
中華民國刑法第二百十條
 (偽造變造私文書罪)
偽造、變造私文書，足以生損害於公眾或他人者，處五年以下有期徒刑。
刑法第三百三十九條
意圖為自己或第三人不法之所有，以詐術使人將本人或第三人之物交付者，處五年以
下有期徒刑、拘役或科或併科一千元以下罰金。
以前項方法得財產上不法之利益或使第三人得之者，亦同。
前二項之未遂犯罰之。


司法院資訊處製作；財團法人民間司法改革基金會備份。
